臺灣苗栗地方法院民事判決　　　　　　　　　　　　　九十三年度訴字第一０五號
　　原　　　告　中泰預拌混凝土股份有限公司
　　法定代理人　甲○○
　　訴訟代理人　乙○○
　　被　　　告　日興營造有限公司
　　法定代理人　丙○○
　　訴訟代理人　賴思達律師
當事人間請求給付貨款事件，本院於民國九十三年六月八日言詞辯論終結，判決如下
：
    主    文
原告之訴駁回。
訴訟費用由原告負擔。
    事    實
甲、原告方面：
一、聲明：被告應給付原告新台幣（下同）五十四萬五千五百五十元，及自支付命令
    之利息。
二、陳述：被告於九十二年九月八日起向原告購買混凝土一批（以下簡稱系爭混凝土
    ），原告已依約交貨，惟貨款共計五十四萬五千五百五十元（以下簡稱系爭貨款
    ）迄未清償，雖經原告屢為催討，未獲置理。為此依買賣契約之法律關係，訴請
    被告給付五十四萬五千五百五十元，及自支付命令送達被告翌日即九十三年一月
    二十九日起至清償日止，按年息百分之五計算之利息。
三、對被告所為抗辯之陳述：
（一）被告承攬「獅潭鄉衛生所重建工程（土木建築部分）」（以下簡稱系爭工程）
      ，即為原告系爭混凝土之供貨地點，該工程每次向原告訂料時，均係以被告或
      獅潭衛生所之名義向原告調度人員訂貨，原告所交貨物亦經被告工地負責人簽
      收。原告亦已開立買受人為被告之統一發票二紙交付被告，且經被告持該統一
      發票向稅捐機關申報，足證被告承認本件交易。
（二）原告於九十二年九月、十月出貨予被告後，即於九十二年十月十一日及同年十
      一月七日先後開具統一發票向被告請款，經被告向稅捐機關報稅後，被告雖於
      九十三年一月十三日及同年月二十日先後二次以營業人銷貨退回進貨退出或折
      讓證明單退給原告，惟原告於接獲當日均以存證信函退回被告。被告於持統一
      發票向稅捐機關申報時，應已知悉向原告購買混凝土之事實存在，惟迄原告於
      九十三年一月十五日聲請發支付命令，其間三個月間，被告並未接獲被告有任
      何反對之意思表示，被告自應負表見代理人之授權人責任。
（三）被告於原告提出支付命令聲請後，曾以電話向原告董事李清順要求以付款八成
      結清系爭混凝土貨款，並於九十三年四月六日言詞辯論後，通知原告董事黃國
      光要求以貨款七成結清，惟均為原告所拒，足認被告確曾向原告購買系爭混凝
      土。
（四）忠耀土木包工業於九十三年三月十五日以（九三）忠字第００一號函寄發原告
      之函件，係使用被告之信封及地址寄送，足認被告有逃避付款及故意串證之情
      事。
（五）縱如被告所辯將系爭工程轉包予忠耀土木包工業，但其收受原告開立之統一發
      票，並向稅捐機關申報，亦可證被告許諾忠耀土木包工業向原告購買系爭混凝
      土之事實存在，並自九十二年十月至九十三年一月間，約有三個月期間不為反
      對向原告購料之意思表示，被告自應負表見代理之授權人責任。
（六）依營造業管理規則第二十二條規定，營造業所承攬之工程，其主要部分應自行
      負責施工，不得轉包。本件被告所承攬之系爭工程，即屬不得轉包之工程。又
      忠耀土木包工業實際上並未為任何施工行為，而係由被告負責，故被告所提工
      程契約無何意義。且忠耀土木包工業於九十三年三月十五日以（九三）忠字第
      ００一號函寄發原告，通知原告至忠耀土木包工業辦理結清工程款結清手續，
      此為被告向忠耀土木包工業承諾要支付各物料供應商貨款，而利用忠耀土木包
      工業名義發函，惟被告確食言未支付任何貨款。
（七）被告前稱係將系爭工程轉包與訴外人忠耀土木包工業，嗣又稱係借牌予訴外人
      胡志欽投標工程且得標，其前後所稱已有矛盾，顯有故意推卸之嫌。且被告借
      牌予他人得標工程，並未事先告知原告，故被告自不得免除其得標工程之一切
      責任與義務。又訴外人胡志欽自始至終未曾獲得被告支付任何工程款以致停工
      ，而由被告接手繼續施工，被告既已獲得訴外人已完工之利益，自亦應負相對
      之付款義務。
四、證據：提出預拌混凝土交貨單五十二件、統一發票二紙、苗栗縣衛生局決標公告
    一紙、營業人銷貨退回進貨退出或折讓證明單一紙、存證信函三件、忠耀土木包
    工業函一件及信封一件（以上均為影本），並聲請訊問證人徐碧蓮、黃國光、李
    清順、葉雙福、陳鶘耀。
乙、被告方面：
一、聲明：如主文所示。
二、陳述：
（一）被告並未向原告購買系爭混凝土，兩造間並無何法律關係存在，原告就其主張
      自應負舉證之責。
（二）被告係於九十二年間向獅潭鄉公所承攬系爭工程，再將上開工程轉包予訴外人
      忠耀土木包工業，且忠耀土木包工業亦曾於九十三年三月十五日以（九三）忠
      字第００一號函寄發原告，通知原告前往忠耀土木包工業辦理前開工程款結清
      手續，足認向原告購買系爭混凝土者係忠耀土木包工業，並非被告。且依證人
      陳鶘耀即忠耀土木包工業負責人之證詞，可知系爭貨款之買賣契約係由訴外人
      胡志欽與原告簽訂，與被告無關。另原告就系爭貨款亦已收受訴外人交付之支
      票而遭退票，亦足證本件買賣契約與被告無關。
（三）原告所提「預拌混凝土交貨單」上雖記載客戶名稱為被告，惟該交貨單為原告
      自行製作，自不足採為兩造間有買賣契約之證據。又該交貨單客戶代表人簽收
      欄內雖有「許煥昌」之簽名，惟許煥昌並非被告公司之職員，原告欲以上開交
      貨單證明被告有簽收之事實，亦無可採。
（四）原告所提統一發票二紙，被告僅收到其中編號00000000號之統一發票
      ，且被告係於九、十月份營業稅申報截止日（九十二年十一月十五日）之前一
      日即九十二年十一月十四日下午收到，被告慮及若將該統一發票退回原告不予
      申報，原告勢必無法於申報營業稅前收到，則兩造申報資料不合，將遭稅捐機
      關處罰，為避免申報之困擾，被告乃先將該統一發票申報，但同時開立「銷貨
      退回進貨退出或折讓證明單」，於申報十一、十二月份營業稅時，以銷貨退回
      之方式申報，並於九十三年一月十六日以台中福安郵局第三二號存證信函將上
      開「銷貨退回進貨退出或折讓證明單」寄予原告。故原告欲以該統一發票證明
      兩造間有買賣關係，亦非可採。
三、證據：提出工程契約、忠耀土木包工業函、統一發票、營業人銷貨退回進貨退出
    或折讓證明單、財政部台灣省中區國稅局營業人銷售額與稅額申報書及台中福安
    郵局第三二號存證信函各一件及支票、請款單各二紙（以上均為影本）為證。
    理    由
一、本件系爭工程為訴外人胡志欽向被告借牌承攬，並實際負責工程施作事宜，訴外
    人胡志欽為開立發票之須，而央請訴外人陳鶘耀即忠耀土木包工業與被告簽訂工
    程契約，訴外人陳鶘耀並未實際施作，亦未向原告訂購系爭混凝土。訴外人胡志
    欽施作前開工程至九十二年十二月五日止，原告就系爭混凝土之買賣出貨事宜，
    係由其業務劉翰麟與訴外人胡志欽接洽，接洽過程中已知訴外人胡志欽係借被告
    牌而承包，原告有請訴外人胡志欽拿買賣合約給被告簽約，惟買賣合約並未經被
    告簽立拿回給原告。原告就系爭貨款曾接受訴外人交付支票二紙以給付貨款，惟
    該二紙支票因拒絕往來而遭退票之事實，業據證人陳鶘耀即忠耀土木包工業負責
    人、黃國光即原告股東到庭證述綦詳（參見本院九十三年五月二十一日、六月八
    日言詞辯論筆錄），並有工程契約一件、支票及請款單各二件（均為影本）附卷
    可參，且為兩造所不爭執，自堪信為真實。
二、原告主張兩造就系爭混凝土有買賣契約關係存在，原告已交付系爭混凝土，被告
    迄未給付系爭貨款之事實，則為被告所否認，並以被告並未向原告購買系爭混凝
    土，兩造間並無何法律關係存在等語置辯。經查，
（一）按當事人主張有利於己之事實者，就其事實有舉證之責任，為民事訴訟法第二
      百七十七條前段所明定。是以民事訴訟如係由原告主張權利者，應先由原告負
      舉證之責，若原告不能舉證，以證實自己主張之事實為真實，則被告就其抗辯
      事實即令不能舉證，亦應駁回原告之請求，最高法院著有九十二年度台上字第
      二四四八號裁判意旨可資參照。本件原告既主張被告向原告購買系爭混凝土，
      原告已依約交付系爭混凝土予被告，則自應就此有利之事實負舉證責任。惟查
      系爭混凝土買賣係由原告之業務劉翰麟與訴外人胡志欽接洽，接洽後已知訴外
      人胡志欽係借被告牌承攬系爭工程，原告之業務即與借牌承包之胡志欽洽談系
      爭混凝土之買賣出貨事宜等情（參見本院九十三年五月二十一日言詞辯論筆錄
      ），業據原告聲請訊問之證人即原告之股東黃國光到庭證述綦詳，而原告就訴
      外人胡志欽係經被告授權與原告洽訂本件買賣契約，又未舉證證明，則自難僅
      憑原告自行製作之預拌混凝土交貨單五十二件及統一發票二紙，即遽認兩造間
      就系爭混凝土確曾簽訂買賣契約。況被告所辯原告所提預拌混凝土交貨單五十
      二件上客戶代表人簽收欄上之簽收人許煥昌、葉雙福等人並非被告員工，及原
      告就系爭混凝土之買賣所開立被告為買受人之統一發票二紙，被告僅收到其中
      編號00000000號之統一發票，被告雖先將該統一發票申報，但同時開
      立「銷貨退回進貨退出或折讓證明單」，於申報十一、十二月份營業稅時，以
      銷貨退回之方式申報，並於九十三年一月十六日以台中福安郵局第三二號存證
      信函將上開「銷貨退回進貨退出或折讓證明單」寄予原告，及原告就系爭貨款
      已自訴外人收受支票二紙等情，為原告所不爭執，且有該預拌混凝土交貨單五
      十二件及統一發票、銷貨退回進貨退出或折讓證明單、財政部台灣省中區國稅
      局營業人銷售額與稅額申報書及台中福安郵局第三二號存證信函各一件及支票
      、請款單各二紙附卷可參，益足見原告所提上開預拌混凝土交貨單五十二件及
      統一發票二紙，不足為兩造間確有買賣關係之證明。
（二）次按由自己之行為表示以代理權授與他人，或知他人表示為其代理人而不為反
      對之表示者，對於第三人應負授權人之責任。但第三人明知其無代理權或可得
      而知者，不在此限，民法第一百六十九條定有明文。惟該條但書之規定，限於
      第三人明知他人無代理權，或依其情形可得而知，而猶與他人為法律行為者，
      始足當之。換言之，第三人於為該項法律行為時明知或可得而知他人無代理權
      ，仍與之為法律行為，係出於故意或過失，本人自不負授權人之責任，最高法
      院著有八十五年度台上字第七六０號裁判意旨可資參照。原告雖主張其於九十
      二年九月、十月出貨予被告後，即於九十二年十月十一日及同年十一月七日先
      後開具統一發票向被告請款，經被告向稅捐機關報稅後，被告雖於九十三年一
      月十三日及同年月二十日先後二次以營業人銷貨退回進貨退出或折讓證明單退
      給原告，惟原告於接獲當日均以存證信函退回被告。被告於持統一發票向稅捐
      機關申報時，應已知悉向原告購買混凝土之事實存在，惟迄原告於九十三年一
      月十五日聲請發支付命令，其間三個月間，原告並未接獲被告有任何反對之意
      思表示，被告自應負表見代理人之授權人責任云云。惟查，原告就訴外人胡志
      欽係以被告代理人名義與原告簽訂買賣契約之事實，並未舉證證明。而參以前
      開證人即原告之股東黃國光之證詞，原告與訴外人胡志欽洽談本件買賣當時，
      係明知訴外人胡志欽為借牌承包，而仍與訴外人胡志欽洽談買賣出貨事宜，且
      原告亦自認已自訴外人收受給付系爭貨款之支票二紙等情，尤難認訴外人胡志
      欽有以被告代理人名義與原告簽約之事實，則原告自難依民法第一百六十九條
      前段規定主張被告應負表見代理之授權人責任。況縱認訴外人胡志欽係以被告
      代理人名義與原告簽約，惟原告明知訴外人胡志欽係借牌承包系爭工程，且其
      經訴外人胡志欽交由被告簽署之買賣契約，未經被告簽約交回之事實，又經證
      人黃國光證述明確，已如前述，則原告於簽約時已明知訴外人胡志欽非被告代
      理人之事實，應堪認定，則被告依前開民法第一百六十九條後段規定及最高法
      院裁判意旨，亦不負表見代理之授權人責任。
三、綜上，原告主張兩造間有買賣契約存在之事實，既無可採。從而，原告依買賣之
    法律關係，請求被告給付系爭貨款五十四萬五千五百五十元，及自支付命令送達
    被告翌日即九十三年一月二十九日起至清償日止，按年息百分之五計算之利息，
    即無理由，應予駁回。
四、本件事證已臻明確，兩造其餘主張、陳述與舉證，經審酌與本院前開判斷不生影
    響，爰不再予逐一論述，附此敘明。
五、據上論結，本件原告之訴為無理由，依民事訴訟法第七十八條，判決如主文。
中　　　華　　　民　　　國　　九十三　　年　　　六　　　月　　 十八 　　日
                                  民事庭法　　　官
正本係照原本作成。
如對本判決上訴，須於判決送達後廿日內向本院提出上訴狀。
中　　　華　　　民　　　國　　九十三　　年　　　六　　　月　　 十八 　　日
                                        法院書記官    白孝慈
